【裁判字號】    92,交聲更(一),1
【裁判日期】    920328
【裁判案由】    聲明異議
【裁判全文】
臺灣臺南地方法院交通事件裁定                九十二年度交聲更（一）字第一號
    移送機關  交通部公路總局嘉義區監理所台南監理站
    受處分人
    即異議人  甲○○
右列受處分人因違反道路交通管理處罰條例案件，對於交通部公路總局嘉義區監理所
麻豆監理站九十一年五月二十一日所為之裁決處分（處分案號：南監五字第裁七四—
Ｓ00000000號）聲明異議，前經本院以九十一年度交聲字第二００號裁定異
議駁回，受處分人提起抗告後，復經臺灣高等法院臺南分院以九十二年度交抗字第三
號將原裁定撤銷並發回更審，本院裁定如左：
    主  文
原處分撤銷。
甲○○汽車駕駛人，爭道行駛而兩線均為支線道時，左方車不讓右方車先行，處罰鍰
新臺幣陸佰元，並記違規點數壹點；又汽車駕駛人，駕駛汽車違反道路交通安全規則
，因而肇事致人受傷，吊扣駕駛執照參個月。
    理  由
一、原處分意旨略以：受處分人即異議人甲○○於民國九十一年三月十八日下午一點
    四十分左右，駕駛車牌號碼Ｙ九—七四二一號自用小客車，沿台南市○○路二八
    八巷，由西往東方向行駛，途經無號誌且無交通警察指揮，而兩線均為支線道之
    該巷與裕農路三五０巷之交岔路口時，因疏未注意左方車應讓右方先行，即貿然
    進入該路口，以致不慎與由被害人許家彬所駕駛，自異議人右方進入前述交岔路
    口之車牌號碼ＶＥＸ—九八一號輕型機車發生碰撞，並造成被害人受有左肩挫傷
    、雙大腿挫傷、右足踝扭傷及頸部挫傷等傷害。事後據報前往現場處理之台南市
    警察局交通隊警員，乃依異議人之違規情節，予以開單舉發並寄送予異議人，但
    因異議人應送達之處所遷移不明遭退回，而無法送達。原處分機關即移送機關交
    通部公路總局嘉義區監理所台南監理站，後經查證復認異議人違規事實明確，乃
    依道路交通管理處罰條例第四十五條第九款、第六十三條第一項第一款及第六十
    一條第三項等規定，裁處異議人罰鍰新臺幣一千八百元，並記違規點數一點，及
    吊扣駕駛執照六個月等語。
二、聲明異議意旨則略以：受處分人即異議人甲○○雖不否認有於前述時、地，駕駛
    車牌號碼Ｙ九—七四二一號自用小客車，不慎與由被害人許家彬所駕駛，自異議
    人右方進入前述交岔路口之車牌號碼ＶＥＸ—九八一號輕型機車發生碰撞，並造
    成被害人受有左肩挫傷、雙大腿挫傷、右足踝扭傷及頸部挫傷之傷害等事實，然
    異議人並無舉發通知單所載之違規情形。至本件車禍之發生，係被害人騎機車高
    速衝過路口，以致在其快通過路口之情況下，直接撞擊其所駕駛在主線道路行駛
    之小客車。況異議人事後並未收到台南市警察局交通隊所寄送之舉發通知單，原
    處分機關竟以最高額罰鍰及最高度吊扣期間處罰之，實非適當，故異議人不服該
    裁決，而提起本件異議等語。
三、按汽車駕駛人，爭道行駛有支線道車不讓幹線道車先行，或兩線均為幹線道或支
    線道時，左方車不讓右方車先行者，處新臺幣六百元以上一千八百元以下罰鍰，
    並記違規點數一點；又汽車駕駛人，駕駛汽車違反道路交通安全規則，因而肇事
    致人受傷者，吊扣其駕駛執照三個月至六個月，道路交通管理處罰條例第四十五
    條第九款、第六十三條第一項第一款及第六十一條第三項分別定有明文。次按，
    車輛行至無號誌或號誌故障而無交通警察指揮之交岔路口，未劃分幹、支線或同
    為幹線道或支線道者，轉彎車應暫停讓直行車先行；如同為直行車或轉彎車者，
    左方車應暫停讓右方車先行，道路交通安全規則第一百零二條第一項第二款亦規
    定甚明。
四、經查：
    （一）受處分人即異議人甲○○並不否認有於前述時、地，駕駛車牌號碼Ｙ九—
          七四二一號自用小客車，不慎與由被害人許家彬所駕駛，自異議人右方進
          入前述交岔路口之車牌號碼ＶＥＸ—九八一號輕型機車發生碰撞，並造成
          被害人受有左肩挫傷、雙大腿挫傷、右足踝扭傷及頸部挫傷之傷害等事實
          ，且有道路交通事故調查報告表、台南市警察局南市警交字第Ｓ0000
          0000號舉發違反道路交通管理事件通知單各一份及事故現場蒐證照片
          十八張附卷可參。又被害人因本件車禍，而受有如前所述等傷害，亦有台
          灣基督教長老教會新樓醫院九十一年三月二十日診斷證明書影本一份在卷
          可憑。
    （二）其次，本件車禍之肇事地點，係位於台南市○○路二八八巷及三五０巷之
          無號誌而無交通警察指揮之交岔路口，其中裕農路二八八巷之行向路面與
          三五０巷之行向路面上均繪有「慢」字，且未設有標誌、標線區○○○○
          道，而道路規劃鋪設無明顯差異等情，除據卷附之前述道路交通事故調查
          報告表中之事故現場圖繪明可證外，並有台南市警察局九十一年七月十九
          日南市警交字第０九一三八七五三號函及台南市政府交通局九十一年七月
          十日九一南交局工字第０五三六八號函各一份存卷可佐，另參酌構成本件
          肇事交岔路口之裕農路二八八巷及三五０巷，均係巷弄小路，而非交通要
          道，故該二巷道經核應係同為支線道，亦無疑義（原裁決處分載為兩線均
          為幹線道，則尚非適當）。從而，顯見本件車禍發生地點之交岔路口，應
          屬無號誌而無交通警察指揮，且屬兩線均為支線道之路口無疑。
    （三）又依受處分人即異議人石陞碌於警訊中之陳述內容，可知其係於九十一年
          三月十八日下午一點四十分左右，駕駛車牌號碼Ｙ九─七四二一號自用小
          客車，沿台南市○○路二八八巷，由西往東方向行至前開交岔路口，並作
          直行欲穿越該交岔路口時，而在交岔路口處發生車禍，致其小客車右前車
          頭及前面車牌受損（九十一年三月二十日道路交通事故案件談話紀錄參照
          ）；另被害人許家彬責於警訊中之指述：肇事當時其係駕駛車牌號碼ＶＥ
          Ｘ─九八一號輕型機車，沿裕農路三五０巷（警訊筆錄中誤載為二八八巷
          ），由南往北方向行經本件肇事之交岔路口時，與異議人所駕駛之小客車
          發生車禍，致其機車左側車身受損等語（參見九十一年三月二十日道路交
          通事故案件談話紀錄），顯見異議人與被害人分別駕車行至該交岔路口時
          ，均屬直行車，而雙方車輛方向之道路屬性，則係支線道，另異議人所駕
          駛之小客車，就被害人所騎輕型機車之相對位置而言，乃為左方車，亦可
          認定。
    （四）再者，詳細觀察本件事故現場蒐證照片，復可發現受處分人即異議人石陞
          祿所駕駛之小客車，係車身右前方車頭部位與被害人許家彬所騎機車之左
          側車身處發生撞擊，就此二車撞擊及毀損部位判斷，並參酌二車肇事後之
          車頭行向，可知異議人與被害人二人之前開行車方向之陳述內容，應均可
          採信。又依被害人所騎機車於肇事倒地後，自交岔路口起至其車輛停止處
          ，約留下九點七公尺之刮地痕推論，足見二車於交岔路口發生碰撞時，屬
          左方車之異議人並有未暫停讓屬右方車之被害人先行，而係異議人貿然進
          入路口後，發現被害人所騎之機車時業已避煞不及，乃以車頭部位直接撞
          擊被害人所騎機車之左側車身，造成被害人所騎之機車倒地後被向前推行
          ，故本件車禍之發生過程，非如異議人前述所辯：係其快通過路口時，遭
          被害人所騎而高速行駛之機車所撞及等情形，應可確認。綜上所述，足見
          本件交通事故之發生，異議人確有爭道行駛，而在兩線均為支線道之路口
          情況下，左方車未讓右方車先行之違規行為。又被害人係因本件車禍致受
          有如上所述之傷害，故異議人另有駕駛汽車違反道路交通安全規則因而肇
          事致人受傷之違規行為，亦可認定。
    （五）然而，前開台南市警察局南市警交字第Ｓ00000000號舉發違反道
          路交通管理事件通知單，雖經舉發單位即台南市警察局交通隊，郵遞寄送
          予受處分人即異議人甲○○，但該舉發通知單嗣後則因「遷移不明」而遭
          郵政機關予以退回等情，有退回之舉發通知單掛號郵件及台南市警察局九
          十二年二月十二日南市警交字第０九二三七０四八號函各一份在卷可憑。
          此外，該警察局事後並未辦理任何公示送達或其他之相關送達程序，亦有
          台南市警察局九十二年二月二十五日南市警交字第０九二三七二五四號函
          一紙附卷可考，顯見該舉發通知單之送達程序並非合法。
    （六）末按，依照「違反道路交通管理事件統一裁罰基準及處理細則」第二條第
          二項之違反道路交通管理事件統一裁罰基準表，及同細則第四十一條之規
          定可知，違反道路交通管理事件之裁罰基準，係以當事人接到違規舉發通
          知書後，「有無逾越到案日期繳納罰款及到案與否」，為設定裁決罰鍰數
          額及駕駛執照吊扣期間之主要準據，故行為人有無於到案日期前繳交罰鍰
          或到案與否等事由，對於行為人究應處以法定最低額或較最高額之罰鍰而
          言，實為重大之決定因素。又違反道路交通管理事件之處罰為一行政秩序
          罰，其對於違規之行為人所為之處罰，顯然影響行為人之權利義務，性質
          上為負擔之行政處分，是其應有行政法基本原則之要求，即行政行為應遵
          循公正、公開與民主之程序，確保依法行政原則，以保障人民權益，增進
          人民對行政之信賴（此亦為行政程序法第一條開宗明義所揭示），故為保
          障違反道路交通管理事件行為人之權益，舉發單位本應於舉發通知單上，
          詳為記載「應到案日期」及「應到案處所」，俾行為人得遵期到案繳交罰
          款，或對其違規之行為有陳述、爭執之機會。而本件舉發通知單經查既未
          合法送達，則受處分人即異議人甲○○顯然無從根據該舉發通知單上所記
          載之「應到案日期」及「應到案處所」，遵期到案繳交罰款，或對其違規
          之行為有陳述、爭執之機會，故原處分機關即移送機關交通部公路總局嘉
          義區監理所台南監理站就此疏漏，未依循「違反道路交通管理事件統一裁
          罰基準及處理細則」第三十一條第一項之相關規定，加以審查並要求舉發
          單位補正，另行通知異議人，即逕以異議人違規事實明確，而對異議人處
          以法定最高額罰鍰一千八百元及吊扣駕駛執照六個月之處分，經核實有違
          法之嫌，是異議人執此指摘原裁決處分不當，則尚非無由。
五、綜上所述，本件原裁決處分既有前述違法情形，故應由本院裁定將原處分撤銷。
    然而，因本件受處分人即異議人甲○○於前開時、地，確有駕駛小客車爭道行駛
    ，而在兩線均為支線道之路口情況下，左方車未讓右方車先行之情事，以及駕駛
    汽車違反道路交通安全規則第一百零二條第一項第二款之規定，因而肇事致被害
    人許家彬受傷等違規行為既均可認定，則本院仍應審酌異議人違規情節之輕重，
    另為異議人如主文第二項所示之諭知，以資適法。
六、據上論斷，應依道路交通案件處理辦法第二十條前段，裁定如主文。
中    華    民    國      九十二      年      三      月      二十八    日
                              臺灣臺南地方法院交通法庭
                                  法  官    陳  志  成
右正本證明與原本無異
如不服本裁定應於送達後五日內向本院提出抗告狀
                                  書記官    彭  建  山
中    華    民    國      九十二      年      三      月      二十八    日


司法院資訊處製作；財團法人民間司法改革基金會備份。
